臺灣高雄地方法院行政訴訟判決　　　　　 110年度交字第66號
原　　　告　林梅娣　
被　　　告　高雄市政府交通局

代　表　人　張淑娟　
訴訟代理人　蘇健義　
上列當事人間交通裁決事件，原告不服被告民國110 年2 月8 日
高市交裁字第32-B00000000號裁決，提起行政訴訟，本院判決如
下：
    主  文
原處分撤銷。
訴訟費用新臺幣參佰元由被告負擔。被告應給付原告新臺幣參佰
元。
    事實及理由
一、程序事項：本件為交通裁決事件，依兩造所述各節及卷內資
    料所示，本件事證已臻明確，本院認無經言詞辯論之必要，
    爰依行政訴訟法第237 條之7 之規定，不經言詞辯論而為判
    決。
二、事實概要：原告於民國109 年12月4 日18時26分許駕駛車牌
    號碼00-0000 號自用小客車（下稱系爭車輛），在高雄市新
    興區七賢、民族路口（下稱系爭路口），因有「違反處罰條
    例之行為，拒絕停車接受稽查而逃逸」之違規行為，經高雄
    市政府警察局新興分局中正三路派出所（下稱舉發機關）員
    警填掣高市警交字第B00000000 號舉發違反道路交通管理事
    件通知單（下稱舉發通知單）逕行舉發。嗣原告於應到案日
    期前之109 年12月18日向被告陳述不服，經被告函詢舉發機
    關後，認原告確有上揭違規行為，乃依道路交通管理處罰條
    例（下稱處罰條例）第60條第1 項規定，於110 年2 月8 日
    開立高市交裁字第32-B00000000號裁決書（下稱原處分），
    裁處原告「罰鍰新臺幣（下同）20,000元，吊扣駕駛執照6
    個月」。原告不服，遂提起行政訴訟。
三、原告主張：當時原告抵達系爭路口時因天色已暗沒有看到禁
    止右轉的標誌，原告就等機車道紅燈時才右轉通過系爭路口
    ，後來原告的左後方來了一台黑色車輛直接越過原告右轉通
    過系爭路口，此時原告雖有聽到員警在吹哨音，但原告心理
    認為是該車闖紅燈，因為該車沒有停等綠燈，所以原告完全
    不知道警察有指引原告停車受檢，後來原告再次回到現場才
    知道系爭路口有禁止右轉的標誌等語。並聲明：原處分撤銷
    。
四、被告則以：經檢視採證影片，員警既已依取締一般交通違規
    作業程序之規定，以手勢、吹哨示意原告停車，然原告駕駛
    車輛當時即知員警正對其實施攔檢，因恐見罰故而刻意閃躲
    （原告亦自承有看到路旁執勤的警察用哨音及指揮棒指引）
    並駛離，其主觀上確有拒絕接受稽查之故意，要屬明確。是
    原告於前揭時間、地點確有「違反處罰條例之行為，拒絕停
    車接受稽查而逃逸」之違規事實，被告據以裁處，洵無不合
    等語，資為抗辯。並聲明：原告之訴駁回。
五、本院之判斷：
  ㈠按「汽車駕駛人，駕駛汽車有違反本條例之行為，經交通勤
    務警察或依法令執行交通稽查任務人員制止時，不聽制止或
    拒絕停車接受稽查而逃逸者，除按各該條規定處罰外，處10
    ,000元以上30,000元以下罰鍰，並吊扣其駕駛執照6 個月；
    汽車駕駛人於5 年內違反本項規定2 次以上者，處30,000元
    罰鍰，並吊扣其駕駛執照1 年。」處罰條例第60條第1 項定
    有明文。依此條文規範意旨，必先有違規行為經警員制止時
    ，因為不聽制止或拒絕停車接受稽查而逃逸，經警員明確示
    意停車，且違規者主觀上有逃逸之故意，始足當之。
  ㈡經查，原告於上開事實概要欄所載之違規事實，固據被告提
    出之高雄市政府警察局新興分局110 年1 月18日高市警新分
    交字第11070189600 號函及採證光碟等為證。惟查，經本院
    當庭勘驗採證光碟，勘驗結果為「採證影片（檔名末3 碼為
    888）可見畫面時間18:25:34-原告車輛(深藍色小客車)由畫
    面左側出現後抵達民族二路快車道之外側車道並開啟右側方
    向燈等候右轉，後方白色小客車則多次按鳴喇叭示意原告繼
    續行駛、18:26:08- 原告車輛起駛，此時原告車輛左側有一
    台黑色小客車越過原告車輛，直接於路口貼著原告車輛右轉
    ，員警舉起左手持口哨準備吹哨、18:26:09- 員警平舉左手
    指向黑色小客車，並多次吹哨(短促音)示意黑色小客車停車
    未果、18:2 6:13-員警轉頭目視原告車輛方向，並多次吹哨
    (短促音)示意原告車輛停車、18:26:14- 員警由路側緩步走
    向原告車輛右側，並持續吹哨、18:26:15- 員警已站立於快
    慢車道分隔島及外側車道上方，原告車輛通過員警身旁後緩
    速直行，員警平舉左手指向原告車輛，並多次吹哨(短促音)
    示意原告車輛停車，此時畫面約略可見其車號為00-0000、
    18:26:21- 員警複誦車號為00-0000(黑色小客車)、VT-6281
    (原告車輛)，員警隨後走回人行道；採證影片（檔名末3 碼
    為240，路口監視器）可見：畫面時間18:26:11-原告車輛通
    過行人穿越道，其車號為00-0000，清晰可辨、18:26:13-黑
    色小客車行駛於內側車道，其車號僅可辨識0933或0955…影
    片結束。」等情，有本院110 年8 月10日勘驗筆錄在卷可查
    。本院審酌上開勘驗內容認為，原告駕駛系爭車輛於系爭路
    口違規右轉完成後直行中，員警始自路邊步出吹哨、手勢予
    以攔停，惟一般駕駛人行駛中，多是注意車前狀況，對於突
    然自一旁竄出之人物，常有不及反應之情況，且當時除了原
    告駕駛系爭車輛於系爭路口違規右轉之外，同時另有一台黑
    色小客車於系爭路口亦違規右轉，且該車右轉前並未隨同原
    告於快車道外側停等綠燈，而係乘原告於機慢車道號誌轉為
    紅燈而起駛右轉時，逕自貼者系爭車輛左側隨同右轉，原告
    見狀認為該車駕駛闖紅燈非屬無據。是以快車道員警先以手
    勢、吹哨示意該黑色小客車停車未果後，始接續以手勢、吹
    哨示意原告停車，原告確有可能誤認員警係對該黑色小客車
    予以攔停，以致未停車而駛離。是以，原告主張其當時雖有
    聽到員警在吹哨音，但以為員警係示意那台於系爭路口違規
    右轉之黑色小客車停車，故其未停車接受稽查，並無拒絕攔
    檢之故意等語，堪可採信。被告辯稱原告未接受稽查證明有
    逃逸行為，係推測之詞，不足採信。
  ㈢綜上所述，被告以原告有「違反處罰條例之行為，拒絕停車
    稽查而逃逸」之交通違規為由，以原處分裁處原告罰鍰20,0
    00元，吊扣駕駛執照6 個月，認事用法尚有違誤，原告訴請
    撤銷，為有理由，應予准許。
六、本件判決基礎已臻明確，兩造其餘攻防方法及訴訟資料經本
    院斟酌後，核與判決結果不生影響，不另一一論述，併此敘
    明。
七、本件第一審裁判費為300 元，應由被告負擔，爰確定第一審
    訴訟費用額如主文第2 項所示。
據上論結，本件原告之訴為有理由，依行政訴訟法第237 條之7
、第237 條之8 第1 項、第237 條之9 第1 項、第236 條、第98
條第1 項本文，判決如主文。
中    華    民    國   110    年    9     月    29    日
                  行政訴訟庭  法  官  吳文婷
上開正本係照原本作成。
如不服本判決，應於判決送達後20日內，向本院提出上訴狀並表
明上訴理由（原判決所違背之法令及其具體內容或依訴訟資料可
認為原判決有違背法令之具體事實），其未載明上訴理由者，應
於提出上訴後 20 日內向本院補提理由書（上訴狀及上訴理由書
均須按他造人數附繕本，如未按期補提上訴理由書，則逕予駁回
上訴），並應繳納上訴裁判費新臺幣750元。
中    華    民    國   110    年    9     月    29    日
                              書記官  洪嘉慧